【裁判字號】    98,易緝,177
【裁判日期】    981008
【裁判案由】    詐欺等
【裁判全文】
臺灣板橋地方法院刑事判決             98年度易緝字第177號
公  訴  人  臺灣板橋地方法院檢察署檢察官
被      告  乙○○
上列被告因詐欺等案件，經檢察官提起公訴（85年度偵字第1082
2號、第13036號），本院判決如下：
    主  文
本件免訴。
    理  由
一、公訴意旨略以：被告乙○○係位於台北縣五股鄉○○路 ○段
    119號東龍牙醫診所負責人，並自民國85年3月10日起，以每
    月新台幣（下同） 4萬元之薪資，僱用無醫師資格之齒模工
    顏振福，從事齒模製造及牙齒醫療行為。平時由被告乙○○
    與顏振福共同為病患看病，顏振福並於同年 4月14日至同月
    27日乙○○出國期間單獨為病患看病，其行為包括洗牙、補
    牙、製作牙套、牙模、蛀牙之磨牙、填補、開立藥方及填寫
    處方等醫療行為。被告乙○○與顏振福，又共同基於意圖為
    自己不法之所有之概括犯意，共同偽填病歷表、門診處方及
    治療明細向中央健康保險局（下稱健保局）詐領健康保險給
    付。嗣於同年5月7日14時許，健保局派員前往訪查時始發現
    上情。被告乙○○於上開出國期間，由顏振福代診而向健保
    局申報費用翁秀鶴等102人次，使健保局陷於錯誤而交付9萬
    6260元。健保局又抽訪同年3月至5月前往東龍牙醫診所病患
    ，亦發現鄭珧璐、徐志誠、林子愛及王麗麗等人均未作全口
    牙結石清除，竟填載不實病歷、門診處方及治療明細資料，
    虛報渠等均作全口牙結石清除，詐領每位病患醫療給付 820
    元。因認被告連續涉有醫師法第28條、刑法第215條、第216
    條、第339條第1項之罪嫌。
二、按案件時效已完成者，應諭知免訴之判決，並得不經言詞辯
    論為之，刑事訴訟法第302 條第2 款、第307 條定有明文。
    而刑法關於追訴權之要件，業於民國94年2 月2 日修正公布
    ，95年7 月1 日施行，於刑法修正施行前，追訴權時效即已
    進行而未完成，依刑法施行法第8 條之1 規定，應比較修正
    前後之條文，適用最有利於行為人之規定。經綜合比較結果
    ，以修正前之規定有利於被告（詳如附表所示），本案應適
    用修正前之規定。
三、經查，本件被告乙○○被訴於85年3 月10起至同年5 月7 日
    止觸犯醫師法第28條之未取得合法醫師資格擅自執行醫療業
    務罪，刑法第215條、第216條之行使業務登載不實文書罪及
    刑法第339條第1項之詐欺罪一案，經臺灣板橋地方法院檢察
    署檢察官於85年 5月31日開始實施偵查，85年9月5日起訴繫
    屬本院，然被告於審理中逃匿，經本院於86年 4月15日發布
    通緝，致審判之程序不能開始，有中央健康保險局函上之臺
    灣板橋地方法院檢察署收文戳（見該署85年度偵字第 10822
    號偵查卷第1頁）、同署85年9月5日甲○偕言85偵10822字第
    54461號函上之本院收文戳（見本院85年度易字第 6098號審
    理卷第1頁）、本院86年4月15日通緝書在卷可查。是依修正
    前刑法第80條、第81條及第83條之規定，並參照司法院29年
    院字第1963號及大法官會議63年釋字第 138號解釋，本件追
    訴權之時效應自85年5月7日起算，加計詐欺取財罪之法定追
    訴權時效期間10年，及自檢察官85年 5月31日開始偵查時起
    至本院86年4月15日發布通緝日止之期間（共10月又15日）
    ，再加計因本院通緝被告致本案審判程序不能開始之2年6月
    （即法定追訴權時效10年之4分之1）時效停止期間，故本件
    被告乙○○所犯上開各罪之追訴權時效，計至98年 9月22日
    時效完成。本案追訴權時效既已完成，揆諸前開規定，爰不
    經言詞辯論，逕為免訴之諭知。
四、據上論斷，應依刑事訴訟法第302 條第2 款、第307 條，判
    決如主文。
中    華    民    國    98    年    10    月    8     日
                  刑事第二庭  審判長法  官  李釱任
                                    法  官  彭全曄
                                    法  官  陳正偉
上列正本證明與原本無異。
如不服本判決，應於送達後10日內敘明上訴理由，向本院提出上
訴狀，上訴於本院第二審合議庭 (應附繕本) 。其未敘述上訴理
由者，應於上訴期間屆滿後20日內向本院補提理由書「切勿逕送
上級法院」。
                                    書記官  江文彬
中    華    民    國    98    年    10    月    8     日
附表：
┌─────┬────────────────┬────────────────┬────┐
│修正之條文│修    正    前    之    規    定│修    正    後    之    規    定│比較結果│
├─────┼────────────────┼────────────────┼────┤
│刑法第80條│追訴權，因左列期間內不行使而消滅│追訴權，因下列期間內未起訴而消滅│以修正前│
│          │：                              │：                              │之規定有│
│          │一、死刑、無期徒刑或10年以上有期│一、犯最重本刑為死刑、無期徒刑或│利於被告│
│          │    徒刑者，20年。              │    10年以上有期徒刑之罪者，30年│（按：修│
│          │二、3 年以上10年未滿有期徒刑者，│    。                          │正後之偵│
│          │    10年。                      │二、犯最重本刑為3 年以上10年未滿│查期間除│
│          │三、1 年以上3 年未滿有期徒刑者，│    有期徒刑之罪者，20年。      │有法定事│
│          │    5 年。                      │三、犯最重本刑為1 年以上3 年未滿│由外，時│
│          │四、1 年未滿有期徒刑者，3 年。  │    有期徒刑之罪者，10年。      │效並不停│
│          │五、拘役或罰金者，1 年。        │四、犯最重本刑為1 年未滿有期徒刑│止進行，│
│          │前項期間自犯罪成立之日起算。但犯│    、拘役或罰金之罪者，5 年。  │固對被告│
│          │罪行為有連續或繼續之狀態者，自行│前項期間自犯罪成立之日起算。但犯│較為有利│
│          │為終了之日起算。                │罪行為有繼續之狀態者，自行為終了│，然修正│
│          │                                │之日起算。                      │後之時效│
├─────┼────────────────┼────────────────┤期間提高│
│刑法第81條│追訴權之時效、期間，依本刑之最高│（刪除）                        │，對被告│
│          │度計算。有二種以上之主刑者，依最│                                │較為不利│
│          │重主刑或最重主刑之最高度計算。  │                                │，綜合比│
├─────┼────────────────┼────────────────┤較後，因│
│刑法第83條│追訴權之時效，如依法律之規定，偵│追訴權之時效，因起訴而停止進行。│依修正前│
│          │查、起訴或審判之程序，不能開始或│依法應停止偵查或因犯罪行為人逃匿│之規定計│
│          │繼續時，停止其進行。            │而通緝者，亦同。                │算，追訴│
│          │前項時效停止，自停止原因消滅之日│前項時效之停止進行，有下列情形之│權時效期│
│          │起，與停止前已經過之期間，一併計│一者，其停止原因視為消滅：      │間較短，│
│          │算。                            │一、諭知公訴不受理判決確定，或因│故以修正│
│          │停止原因繼續存在之期間，如達於第│    程序上理由終結自訴確定者。  │前之規定│
│          │80條第1 項各款所定期間4 分之1 者│二、審判程序依法律之規定或因被告│有利於被│
│          │，其停止原因視為消滅。          │    逃匿而通緝，不能開始或繼續，│告）。  │
│          │                                │    而其期間已達第80條第1 項各款│        │
│          │                                │    所定期間4 分之1 者。        │        │
│          │                                │三、依第一項後段規定停止偵查或通│        │
│          │                                │    緝，而其期間已達第80條第1 項│        │
│          │                                │    各款所定期間4 分之1 者。    │        │
│          │                                │前二項之時效，自停止原因消滅之日│        │
│          │                                │起，與停止前已經過之期間，一併計│        │
│          │                                │算。                            │        │
└─────┴────────────────┴────────────────┴────┘


司法院資訊處製作；財團法人民間司法改革基金會備份。
